臺灣高等法院臺南分院刑事判決　　　　 99年度上訴字第929號
上　訴　人
即　被　告　陳毅恩
選任辯護人　扶助律師　黃厚誠律師
上列上訴人因強盜等案件，不服臺灣臺南地方法院99年度訴字第
857號中華民國99年8月31日第一審判決（起訴案號：臺灣臺南地
方法院檢察署99年度偵字第8358號、99年度偵緝字第682號），
提起上訴，本院判決如下：
    主  文
上訴駁回。
    事  實
一、陳毅恩前因詐欺案件，經臺灣臺南地方法院以九十二年度訴
    緝字第八九號刑事判決判處有期徒刑十月確定，於民國（下
    同）九十五年七月十日縮刑期滿執行完畢。詎仍不知悔改，
    因缺錢花用，竟基於意圖為自己不法所有之犯意，於九十九
    年五月三十日晚間八時許，在臺南市○○路與金華路口之小
    北百貨，購買客觀上具有危險性，足以對人之生命、身體構
    成威脅，可供兇器使用之水果刀一把後，即四處尋找下手行
    搶之目標。迨翌日上午六時三十分許，在臺南市○○路某加
    油站前，見黃宜評獨自一人進入對面之統一超商購買早餐後
    ，徒步進入通往臺南火車站後站之地下道內，有機可乘，乃
    一路尾隨黃宜評，並在該地下道後站北向出口樓梯處取出預
    藏之水果刀，右手持該水果刀，自黃宜評背後勒住黃宜評之
    右頸肩部，壓制黃宜評，並喝令「不要動」等語，致黃宜評
    不能抗拒後，出手強拉黃宜評手中之黑色手提包（內有新臺
    幣〈下同〉一千六百四十一元現金、五百元禮券、行動電話
    二支、身分證、健保卡、現金儲值卡各一張、信用卡、金融
    卡各三張、筆記本一本、折疊雨傘一把、名片夾、短夾各一
    個、文件一份及鑰匙四支等物），過程中因黃宜評不願放手
    並與陳毅恩發生拉扯，因而受有右掌面三公分輕微撕裂傷、
    左手腕鈍挫傷及左肩頸肌肉拉傷等傷害，終因不敵而遭陳毅
    恩強取該黑色手提包得逞。陳毅恩得手後，隨即往火車站後
    站南向出口方向逃逸，在逃逸途中於該南向出口樓梯階梯掉
    落黃宜評之皮夾一只，又因害怕而於途中陸續丟棄該水果刀
    、黃宜評之黑色手提包等物。適路人聽聞黃宜評之呼救而圍
    住陳毅恩，使據報前來之警員得以順利逮捕陳毅恩，並在火
    車站地下道後站南向出口樓梯階梯上查扣水果刀一把及皮夾
    一只，又在出口處附近扣得黑色手提包一只。
二、案經黃宜評訴由臺南市警察局第一分局報請臺灣臺南地方法
    院檢察署檢察官偵查起訴。
    理  由
壹、證據能力部分：
一、按刑事訴訟法第一百條之二規定，於司法警察官或司法警察
    「詢問」犯罪嫌疑人時，準用同法第一百條之一錄音或錄影
    之規定，俾擔保其陳述與警詢筆錄之記載相符。本件被告雖
    辯稱：伊行搶時固有攜帶刀子，但係藏放在其左手袖子內，
    伊未以右手持刀按住被害人肩膀，且於警詢時亦已陳稱伊係
    徒手行搶被害人之財物云云；然經本院勘驗警詢錄音帶及警
    詢筆錄之記載，警詢筆錄所載被告之陳述與錄音內容相符（
    見本院卷第八四頁），而被告及其辯護人對此勘驗結果亦稱
    ：警詢錄音帶與筆錄內容相符沒有意見。但被告在警詢說右
    手持刀抵住被害人脖子與事實不符等語（見本院卷第二二一
    頁背面），堪認被告於警詢之陳述與警詢筆錄之記載相符，
    則警詢筆錄自無刑事訴訟法第一百條之一第二項所定不得作
    為證據之情形。被告雖又辯稱：伊在做警詢筆錄之前，詢問
    筆錄之警察對伊說男人敢作敢當，你刀子放在身上，就是持
    刀搶劫」，但伊實際上僅是徒手行搶云云；然據證人即警詢
    筆錄詢問警員孫瑞誠於本院審理時具結證稱：「（你在製作
    筆錄前，是否有告訴被告說『男人敢作敢當，你刀子放在身
    上，就是要持刀搶劫』？）我沒有對被告說這句話。（被告
    如何強盜被害人財物之過程，你在訊問被告之前，是否已經
    知道詳細內容？）被告的犯案過程我在詢問之前我有去瞭解
    過，因我有看過監視錄影帶，也聽到幫忙逮捕的民眾談過程
    ，我才去製作筆錄。筆錄被告自己也承認。（被告說強盜時
    沒有拿刀去脅迫被害人，是因你事先有說「男人敢作敢當，
    你刀子放在身上，就是要持刀搶劫」這句話，他才承認有拿
    刀，有何意見？）我沒有說這句話。」等語（見本院卷第一
    ０八頁背面），而證人孫瑞誠之證言，亦與警卷第一七頁下
    方現場監視錄影翻拍照片所示：「被告右手持握一物接近告
    訴人黃宜評身後」，及警卷第一九頁下方、第二０頁上方及
    本院卷第七０頁現場監視錄影翻拍照片所示：「被告強取告
    訴人黃宜評黑色手提包得手後，於往臺南市火車站後站南向
    出口逃逸途中，掉落一只皮夾於樓梯階梯上」等情相合，足
    認案發現場監視錄影光碟已足呈現事發經過，證人孫瑞誠並
    無對被告說「男人敢作敢當，你刀子放在身上，就是要持刀
    搶劫」之必要。是以被告前揭所辯，難謂可信。復稽之被告
    嗣經本院詢問：「對被告自己在警訊、偵查中、原審及本院
    準備程序中所為之供述有何意見？（提示筆錄並告以要旨）
    」時，被告及其辯護人均稱：「沒有意見」（見本院卷第二
    二二頁正面），則被告於警詢、偵查及原審所為之自白，均
    係出於任意性，應堪認定。準此，被告於警詢、偵查及原審
    所為之自白，如與事實相符者，自得作為證據。
二、又按被告以外之人於審判外之陳述，雖不符刑事訴訟法第一
    百五十九條之一至第一百五十九條之四之規定，而經當事人
    於審判程序同意作為證據，法院審酌該言詞陳述或書面陳述
    作成時之情況，認為適當者，亦得為證據；又當事人、代理
    人或辯護人於法院調查證據時，知有第一百五十九條第一項
    不得為證據之情形，而未於言詞辯論終結前聲明異議者，視
    為有前項之同意，同法第一百五十九條之五定有明文。而刑
    事訴訟法第一百五十九條之五之立法意旨在於傳聞證據未經
    當事人之反對詰問予以核實，原則上先予排除。惟若當事人
    已放棄反對詰問權，於審判程序中表明同意該等傳聞證據可
    作為證據；或於言詞辯論終結前未聲明異議，基於尊重當事
    人對傳聞證據之處分權，及證據資料愈豐富，愈有助於真實
    發見之理念，上開傳聞證據亦均得資為證據。查本案所引用
    被告以外之人於審判外之供述證據及具有傳聞性質之書面證
    據，檢察官、被告及其辯護人於本院審理程序中均表示同意
    列為證據，迄未於言詞辯論終結前聲明異議（本院卷第五六
    至五七頁、第八三頁、第一０九頁、第二二０至二二二頁）
    ，本院審酌上開被告以外之人於審判外之供述證據及具有傳
    聞性質之書面證據之取得過程並無瑕疵，與本案待證事實間
    復具有相當之關聯性，以之為本案證據並無不當，復經本院
    於審理時逐一提示予檢察官、被告及其辯護人表示意見，故
    採納上開證據方法，並無礙於被告於程序上之彈劾詰問權利
    ，自得採為本案證據，而有證據能力。至其餘非供述證據均
    經法定程序取得，無不得為證據之情形，自亦具有證據能力
    ，合先敘明。
貳、認定犯罪事實所憑之證據及理由：
一、訊據被告陳毅恩固供承：伊於前揭時地攜帶水果刀一把，行
    搶告訴人黃宜評手中之黑色手提包（內有一千六百四十一元
    現金、五百元禮券、行動電話二支、身分證、健保卡、現金
    儲值卡各一張、信用卡、金融卡各三張、筆記本一本、折疊
    雨傘一把、名片夾、短夾各一個、文件一份及鑰匙四支等物
    ）等情，惟矢口否認有加重強盜之犯行，辯稱：伊刀子係藏
    放在其左手袖子內，伊僅有徒手行搶，並未持刀架住告訴人
    脖子行搶云云。被告辯護人則以：(一)依案發時之影像光碟，
    被告雙手沒有刀械，當時該刀械應仍於被告左手袖內，若被
    告行搶時手掌有持刀，依當時被告與告訴人雙方之肢體接觸
    情形，告訴人勢必受到刀傷，顯見被告該時手掌確未持刀。
    本案被告雖身懷水果刀，然於行搶時僅以徒手為之，無以水
    果刀脅迫被害人，即未以刀械為強暴脅迫之手段工具，應無
    從課以刑法第三百三十條之加重強盜罪。(二)被告行搶之時，
    遭被害人奮力抵抗、追討，當時被告即心生掙扎，驚覺自己
    行為不當，而於出地下道口同時即將手持之被害人皮包丟還
    ，無取得任何財物，靜待員警到來。則被告上開未離開犯案
    現場，且即主動將皮包丟還被害人未取得錢財之行為，應符
    合刑法第二十七條第一項規定「己意中止」之要件。(三)被告
    犯案係因未滿三月、嗷嗷待哺嬰兒腹餓哭鬧而起，及衡諸被
    告犯罪情狀，顯然存在情輕法重，顯可憫恕之情狀，應有刑
    法第五十九條規定之適用等語，為被告辯護。
二、經查：
  (一)被告於前揭時、地，持刀強取告訴人黃宜評之黑色手提包（
    內有一千六百四十一元現金、五百元禮券、行動電話二支、
    身分證、健保卡、現金儲值卡各一張、信用卡、金融卡各三
    張、筆記本一本、折疊雨傘一把、名片夾、短夾各一個、文
    件一份及鑰匙四支等物）得逞後逃逸，嗣被路人攔下等情，
    業據證人即告訴人黃宜評於警詢時證述：伊於九十九年五月
    三十一日六時二十分許於南市○○路統一商內買早餐外出，
    步行往火車站地下道方向行走，遭乙名男子尾隨，當伊進入
    火車站地下道往後站方向行走快到後站時，該名男子從伊背
    後用右手持刀架住伊脖子，跟伊說「不要動」並強行搶奪伊
    皮包及文件，因伊不從並大聲喊救命，搶嫌一時緊張欲逃跑
    並拉扯伊皮包，搶走皮包後往後站逃逸。伊於拉扯時右手掌
    受傷及左手腕處腫脹等語（見南市警一刑偵字第０九九四一
    ００二八六０號卷〈下稱警卷〉第六頁），嗣於本院審理中
    亦具結證稱：伊於九十九年五月三十一日上午六時三十分左
    右，在臺南火車站後站地下道，遭到被告從伊後面過來行搶
    ，當時被告右手拿刀，從伊後面架住伊的脖子行搶，行搶時
    雙方有拉扯，被告是用兩隻手拉，當時被告手上有拿刀，伊
    在掙脫時，刀子就掉在地上，伊的手提袋也被被告搶走了，
    當時被告沒有撿拾刀子，伊就跟著被告後面追被告。監視錄
    影翻拍照片的反光點，就是刀子。被告與伊拉扯時，伊沒有
    注意被告何手拿刀，但伊確定被告搶伊時，右手拿刀從後面
    架著伊脖子，伊可以看到刀子。後來伊從後追趕，被告一直
    往遠東百貨方向跑，後來被攔下不跑了，沒有被壓制住。皮
    包是一名路人拿還給伊的，路人說在樓梯上去一家萊爾富門
    口撿到。當天伊身上沒有刀傷等語（見本院卷第一七八至一
    七九頁），核與現場監視錄影翻拍照片七幀（見警卷第一七
    至二０頁）及臺南市警察局第一分局九十九年十一月四日南
    市警一刑字第０九九四一四三七八七０號函及附件（現場圖
    、現場監視錄影翻拍照片）（本院卷第六五至七０頁）所示
    事發經過大致相符（除扣案之水果刀係被告在逃逸途中丟棄
    在火車站地下道後站南向出口樓梯階梯上〈詳如後述〉之記
    憶有誤之外，其餘證述情節與現場監視錄影內容相合），且
    有扣案之水果刀及贓物認領保管單檢附扣押物品目錄表、強
    盜得手物品照片、國立成功大學醫學院附設醫院乙種診斷證
    明書（診斷告訴人黃宜評受有右掌面三公分輕微撕裂傷
    左手腕鈍挫傷左肩頸肌肉拉傷）可佐（見警卷第一三至一
    五頁、第二四頁、第三一頁）。復審究警卷第一七頁下方現
    場監視錄影翻拍照片所示：「被告右手持握一物接近告訴人
    身後」，及警卷第一九頁下方、第二０頁上方及本院卷第七
    ０頁現場監視錄影翻拍照片所示：「被告強取告訴人黑色手
    提包得手後，於往臺南市火車站後站南向出口逃逸途中，掉
    落一只皮夾於樓梯階梯上」，足徵告訴人黃宜評指訴被告於
    前揭時、地，持刀強取其黑色手提包得逞逃逸等情節與事實
    相符，應值採信。
  (二)又衡諸被告於警詢時供承：伊於九十九年五月三十一日六時
    三十分左右，在南市○○路一家統一超商尾隨乙名女子於店
    內購買早餐外出，該女子購買早餐後步行往火車站方向走進
    入地下道，伊亦跟隨進入地下道在往後站方向走時，發現當
    下無人，伊立即從身上取出自備的水果刀，右手持刀並勒住
    對方女子脖子，威脅叫她不要動，準備搶奪她財物，因該女
    子忽然大喊「救命」，伊急著想逃跑，就硬搶皮包，因該女
    子不從，所以就和她拉扯，強盜該女子手上黑色皮包而往後
    火車站地下道出口逃逸等語（見警卷第二頁）；於檢察官訊
    問時供稱：伊於前揭時地持水果刀架住女性被害人脖子，並
    口出「不要動」，要搶她的皮包。伊搶到皮包後，被害人喊
    救命，伊很害怕，就將皮包及水果刀丟在後火車站南向出口
    的樓梯口等語（見九十九年度偵字第八三五八號卷〈下稱偵
    卷〉第一一至一二頁）；嗣於原審審理時亦供承：伊於前揭
    時地攜帶其於前一日所購買水果刀一把，持該水果刀抵住告
    訴人之頸部，向告訴人稱「不要動」等語，致告訴人不能抗
    拒，並出手欲強取告訴人之皮包，因告訴人不願放手並大喊
    救命，伊乃徒手用力拉扯告訴人之皮包，得手後往臺南火車
    站後站方向逃逸，告訴人因被告拉扯皮包而施加於身上之作
    用力，致受有上開傷害等語（見原審卷第六七頁），而被告
    迭於警詢、偵查及原審之自白，亦與告訴人前揭指訴情節相
    符，且有前述現場圖、現場監視錄影翻拍照片、贓物認領保
    管單檢附扣押物品目錄表、國立成功大學醫學院附設醫院乙
    種診斷證明書及水果刀扣案可證，顯與事實相符。復參酌本
    院勘驗臺南火車站後站地下道監視錄影光碟結果（見本院卷
    第一０九頁）：(1)被害人走在地下道階梯，被告右手從後勒
    住被害人右頸肩部，壓住被害人，與被害人拉扯皮包，從影
    片中看出被告左手有不明反光物，被告右手拉住被害人皮包
    帶，左手壓住被害人的手，後撥開被害人的手，搶走被害人
    皮包，被告反方向逃跑，被害人從後追趕。(2)鏡頭開始，被
    告左手拿刀，右手拿被害人皮包往地下道出口方向階梯上跑
    ，被害人從後追趕，被害人皮夾從皮包掉落在階梯上，之後
    刀子由上往下丟，掉在階梯上等情，並對照勾稽現場監視錄
    影翻拍照片所示：(1)「被告右手持物接近告訴人身後」（見
    本院卷第一一三至一一四頁），(2)「被告右手從後勒住被害
    人右頸肩部，壓制被害人，爾後被害人下蹲彎身企圖掙脫」
    （見本院卷第一一五至一三五頁），(3)「被告與被害人在地
    下道出口樓梯發生拉扯」（見本院卷第一三六至一四八頁）
    ，(4)「被告強取被害人黑色手提包得逞逃逸」（見本院卷第
    一四九至一五一頁），(5)「被告得逞後逃逸時，左手持水果
    刀，右手拿被害人黑色手提包，並於途中掉落被害人皮夾一
    只在階梯上」（見本院卷第一五二至一六六頁）等情，益見
    被告於警詢、偵查及原審所為之自白，確與事實相符，應堪
    憑信。
  (三)按強盜罪所謂「不能抗拒」，係指行為人所為之強暴、脅迫
    等不法行為，就當時之具體事實，予以客觀之判斷，足使被
    害人身體上或精神上達於不能或顯難抗拒之程度而言（最高
    法院九十四年度臺上字第二二六六號判決意旨參照）。綜上
    所述，本件被告於前揭時地，右手持刀自告訴人黃宜評身後
    勒住告訴人黃宜評之右頸肩部，壓制告訴人黃宜評，並喝令
    「不要動」，爾後告訴人黃宜評下蹲彎身企圖掙脫，並與被
    告拉扯黑色手提包，且於拉扯之際受有傷害，終因不敵而遭
    被告強行劫取該黑色手提包得逞。則被告所為，顯係意圖為
    自己不法之所有，而持刀實施強脅手段，在客觀上足致告訴
    人黃宜評之身體及精神上達於不能抗拒之程度，至為灼然。
  (四)被告及辯護人雖辯稱：案發當時之水果刀係在被告左手袖內
    ，被告並無以水果刀脅迫被害人，僅係以徒手行搶。嗣被告
    驚覺自己行為不當，而於出地下道口同時將手持之被害人皮
    包丟還，無取得任何財物，靜待員警到來，應符合刑法第二
    十七條第一項規定「己意中止」之要件等語；惟查：
  1.依證人即告訴人黃宜評於本院審理中具結證稱：案發當時被
    告右手拿刀，從伊後面架住伊的脖子行搶，伊可以看到刀子
    等語（見本院卷第一七八至一七九頁），並參照現場監視錄
    影翻拍照片所示：被告右手從後勒住告訴人右頸肩部，壓制
    告訴人，爾後告訴人下蹲彎身企圖掙脫（見本院卷第一一五
    至一三五頁），足見被告以右手臂從後勒住告訴人黃宜評右
    頸肩部，壓制告訴人黃宜評當時，其右手所持水果刀之刀刃
    並未抵觸告訴人黃宜評之頸部，而係握在告訴人黃宜評視線
    所及之處。是以被告右手臂勒住告訴人黃宜評之右頸肩部，
    其右手前端握住水果刀，水果刀之刀刃方向與告訴人黃宜評
    之相對位置而言，可知被告手持之該水果刀與告訴人黃宜評
    間尚有些許間隙，則告訴人黃宜評下蹲彎身企圖掙脫，進而
    與被告拉扯黑色手提包，其過程未受有刀傷，難謂有何不合
    常理之處。是以被告及辯護人所辯：扣案之水果刀當時應於
    被告左手袖內，若被告行搶時手掌有持刀，依當時被告與告
    訴人雙方之肢體接觸情形，告訴人勢必受到刀傷云云，不足
    憑採。
  2.次觀被告於警詢時供稱：「（你搶奪該女子財物有無傷及被
    害人？你本人有受傷？）該被害女子手掌有拉扯傷，我是因
    拉扯皮包時右手拇指被自己所持的水果刀割傷。」等語（見
    警卷第三頁），且有被告右手拇指刀傷照片可佐（見警卷第
    二六頁），可見被告當時確係持刀強取告訴人黃宜評之黑色
    手提包。況若被告於強盜當時，果真將水果刀置於其左手袖
    內，則其於強取該黑色手提包後逃逸之緊張狀態中，豈需多
    此一舉將左手袖內之水果刀取出，再以左手持刀，右手拿告
    訴人皮包往地下道南向出口樓梯逃跑？益見被告及辯護人前
    揭所辯，委難憑信。
  3.衡諸被告右手持客觀上足以對人生命、身體、安全構成危害
    性之水果刀，自後勒住告訴人右頸肩部，壓制告訴人，並喝
    令不要動，再以暴力拉扯方式強取告訴人之財物，告訴人自
    始至終雖全力抗拒，然終因耗盡體能不敵而強遭劫取財物，
    則被告之行為，客觀上當已至使告訴人達到「不能抗拒」之
    程度，尚不因告訴人曾與被告拉扯黑色手提包，而得率謂告
    訴人無不能抗拒之情形。
  4.又按刑法第二十七條中止犯之減輕，以已著手於犯罪之實行
    ，而因己意中止其結果之發生者為限（最高法院四十八年臺
    上字第四一五號判例參照）。然查：
    (1)審諸被告於警詢時供稱：扣案水果刀就是伊犯案脅迫強盜
      該女子財物的作案兇器無誤，因伊逃逸時被害人喊救命，
      伊怕被他人抓到，所以湮滅贓證物把皮包及凶器水果刀都
      丟棄在地面上等語（見警卷第三頁），對照現場監視錄影
      翻拍照片所示：被告強取告訴人黑色手提包得逞後逃逸（
      見本院卷第一四九至一五一頁），途中掉落告訴人皮夾一
      只在階梯上（見本院卷第一五八至一六六頁），足認被告
      當時業已將告訴人之黑色手提包置於自己實力支配管領之
      下，嗣因告訴人呼救，被告怕被抓到，始於逃逸途中丟棄
      得手之黑色手提包，則被告加重強盜之犯罪結果顯然已發
      生。
    (2)次依證人即警員林國平、趙翊丞於本院審理時具結證稱：
      有民眾報案（打一一０）說案發地點有刑案發生，因為伊
      二人剛好在線上巡邏，案發現場也是其派出所轄區，勤務
      中心即指揮伊二人直接趕往現場。伊二人到現場去，當時
      被告已經被民眾圍住，伊二人乃將被告逮捕，被害人當時
      也在現場，並指認被告搶其財物（見本院卷第二０二頁背
      面），證人林國平復證述：到場見到被告時，被告被民眾
      圍住，當時被告身上沒有被害人財物，被害人手提包是民
      眾在地下道出口，檢還給被害人的等語（見本院卷第二０
      三頁背面），及證人即警員邱國峰、蘇俊男於本院審理時
      具結證述：伊二人在執行巡邏勤務，接到勤務指揮中心通
      報有發生刑案，要伊二人過去支援。伊二人最先到達現場
      ，隔五、六分鐘後轄區東寧派出所林國平、趙翊丞就到達
      了。當時有民眾圍住被告，伊二人到現場，民眾就把被告
      交給伊二人等語（見本院卷第二一八頁背面），可認被告
      當時係因告訴人呼救，於逃逸途中丟棄得手之黑色手提包
      ，再被見義勇為之民眾圍住，並由據報到場之警員逮捕之
      。是綜上情以觀，被告顯未因己意中止犯罪，自無刑法第
      二十七條之適用甚明。
  (五)綜上所述，本件被告於前揭時地，手持扣案之水果刀強盜告
    訴人黃宜評之財物既遂，事證明確，被告之加重強盜犯行，
    堪以認定，自應依法論科。
、論罪科刑：
一、按刑法第三百二十一條第一項第三款之攜帶兇器竊盜罪，係
    以行為人攜帶兇器竊盜為其加重條件，此所謂兇器，其種類
    並無限制，凡客觀上足對人之生命、身體、安全構成威脅，
    具有危險性之兇器均屬之，且祇須行竊時攜帶此種具有危險
    性之兇器為已足，並不以攜帶之初有行兇之意圖為必要，有
    最高法院七十九年臺上字第五二五三號判例意旨可資參照。
    前揭判例雖係就攜帶兇器竊盜罪立論，惟就本案攜帶兇器強
    盜罪亦應為相同之解釋。被告為本件強盜犯行時，所持之水
    果刀，係質地堅硬，刀鋒銳利之金屬製品，有扣案之水果刀
    一把及水果刀照片二張在卷足憑，堪認該水果刀客觀上足以
    對人生命、身體安全構成危險性，應認係屬兇器至明。次按
    所謂強暴，係指直接或間接對於人施以暴力，即以有形之暴
    力行為強加諸被害人之身體而言；至所謂脅迫，係指以言詞
    或舉動要脅逼迫被害人之謂，不以言詞威嚇為唯一之方法，
    要在客觀上可使人發生恐怖觀念之行為，即足當之，至該人
    是否因而心生畏怖，則非所問（最高法院九十五年臺上字第
    二五一七號判決意旨參照）；且強盜罪之所謂「不能抗拒」
    ，係指行為人所為之強暴、脅迫等不法行為，就當時之具體
    事實，予以客觀之判斷，足使被害人身體上或精神上達於不
    能抗拒之程度而言（最高法院九十七年臺上字第一六五八號
    判決意旨參照）。查被告在清晨人煙稀少之地下道內，自後
    勒住告訴人黃宜評右頸肩部，壓制告訴人黃宜評，且右手持
    水果刀喝令告訴人黃宜評「不要動」，此舉已對告訴人黃宜
    評之生命、身體安全造成極大之威脅，使其心生畏懼，客觀
    上足以抑制告訴人黃宜評之抵抗，核屬前開所稱之強脅行為
    ，致告訴人黃宜評無法抗拒之狀態至明。是核被告所為，係
    犯刑法第三百三十條第一項之攜帶兇器強盜罪。又犯強盜罪
    ，於實施強暴行為之過程中，如別無傷害之故意，僅因拉扯
    致被害人受有傷害，乃施強暴之當然結果，應不另論傷害罪
    （最高法院九十一年度臺上字第一四四一號判決意旨參照）
    。是以被告於實施本件強盜行為之拉扯黑色手提包過程，雖
    造成告訴人黃宜評受傷，然此乃施強盜行為之當然結果，應
    別無傷害之故意，是不另論傷害罪。檢察官認此部分係屬一
    行為觸犯數罪名而應論以想像競合犯，容有誤會。
二、被告曾因詐欺案件，經臺灣臺南地方法院判處有期徒刑十月
    確定，於九十五年七月十日縮刑期滿執行完畢，有臺灣高等
    法院被告前案紀錄表一份在卷可按，其於受徒刑之執行完畢
    後，五年以內故意再犯本件有期徒刑以上之罪，應依刑法第
    四十七條第一項之規定論以累犯，並加重其刑。
三、被告及其辯護人雖辯稱：被告犯案係因未滿三月、嗷嗷待哺
    嬰兒腹餓哭鬧而起，及衡諸被告犯罪情狀，顯然存在情輕法
    重，顯可憫恕之情狀，應有刑法第五十九條規定之適用等語
    。惟按：揆諸刑法第五十九條之立法理由，係為防止酌減其
    刑之濫用，應嚴定其適用之條件，以免法定刑形同虛設，破
    壞罪刑法定之原則而設。準此，刑法第五十九條之酌量減輕
    其刑，必於犯罪之情狀，在客觀上足以引起一般同情，認為
    即予宣告法定低度刑期，猶嫌過重者，始有其適用；至於被
    告無前科、家境貧困、肢體殘障、坦白犯行，犯罪所得低微
    等情狀，僅可為法定刑內從輕科刑之標準，不得據為酌量減
    刑之理由（最高法院九十四年度臺上字第九號判決意旨參照
    ）。易言之，刑法第五十七條所列各款，為量刑時應行注意
    之事項，並非同法第五十九條酌減其刑之根據，刑法第五十
    九條之酌量減輕其刑，必須犯罪另有特殊之原因與環境等等
    ，在客觀上足以引起一般同情，認為即予宣告法定低度刑期
    尤嫌過重者，始有其適用（最高法院四十五年臺上字第一一
    六五號判例參照）。查被告正值青壯，非不得以勞力賺取生
    活所需，是就犯罪當時並無特殊之原因與環境，在客觀上足
    以引起一般同情，而顯然可憫。縱被告犯案係因未滿三月、
    嗷嗷待哺嬰兒腹餓哭鬧而起，惟此亦僅可為法定刑內審酌量
    刑之標準，並非客觀上顯可憫恕。是以被告及其辯護人所稱
    上述情狀，應屬刑法第五十七條科刑審酌事項，核與刑法第
    五十九條所定犯罪之情狀顯可憫恕，認科以最低度刑仍嫌過
    重之要件不合，自難據為刑法第五十九條酌量減輕其刑之理
    由。從而，被告並無刑法第五十九條所規定之情狀，爰不予
    酌減，併此敘明。
四、原審以被告所犯攜帶兇器強盜罪部分，罪證明確，因予適用
    刑法第三百三十條第一項、第四十七條第一項、第三十八條
    第一項第二款等規定，並審酌被告正值青壯，卻不思以勞力
    賺取所需，僅因缺錢花用即持水果刀強盜落單女子之財物，
    嚴重危害社會治安，並造成告訴人黃宜評內心深懷恐懼之陰
    霾，惟參酌被告之智識程度、家庭經濟狀況、犯後坦承犯行
    ，頗有悔意等一切情狀，量處有期徒刑七年四月，連同原審
    判處有期徒刑四月確定之行使偽造私文書罪部分定其應執行
    有期徒刑七年六月之刑，並依法為沒收之諭知，經核其認事
    用法並無違誤，量刑亦稱允當。
五、沒收部分：扣案之水果刀一把，係被告所有，供本件犯罪所
    用之物，業經本院認定如上，自應依刑法第三十八條第一項
    第二款規定，宣告沒收。至於扣案之水果刀，雖另附有紅色
    刀套一個（見警卷第二二頁），惟訊據被告供稱：扣案水果
    刀，伊不知道上面紅色套子是否是原來的等語（見本院卷第
    一八一頁背面），又依證人即警員林國平、趙翊丞於本院審
    理時證述：伊二人在火車站地下道階梯查獲扣案的水果刀。
    當時查扣時，只有水果刀，沒有紅色刀套。（刀套如何來？
    ）當時有另一警網到達，伊二人把被告交給警網看守，帶被
    害人去現場模擬，找到刀子，當時沒有刀套。至於刀套如何
    來的，渠等沒有印象，但回派出所做完筆錄整理好卷證移送
    分局時，刀套已出現等語（本院卷第二０二頁背面至第二０
    三頁正面），足見依被告及證人即警員林國平、趙翊丞之陳
    述，並無法認定該紅色刀套即是扣案水果刀之刀套。又證人
    即警員邱國峰、蘇俊男於本院審理時雖先證稱：渠等到達時
    ，民眾把被告交給渠等，還有壹把水果刀交給渠等，渠等先
    把被告上手銬，管區東寧派出所員警到達，渠等就把被告交
    給東寧派出所的警員。民眾交給渠等水果刀時，沒有印象有
    無此刀套等語，證人蘇俊男另又證稱：不記得現場蒐證有無
    找到刀套。（為何林國平說是他們帶被害人到現場模擬時，
    在火車站階梯查扣到水果刀？）時間過太久了，想不起來。
    （刀子到底去現場找到或者民眾交給你們？）印象中好像民
    眾交給我們的。刀套好像留在現場。伊忘記水果刀是民眾交
    給渠等或者去現場查扣，只記得民眾將被告交給渠等，並說
    歹徒有拿刀架住被害人。沒有印象刀套如何來等語（見本院
    卷第二一九頁背面至第二二０頁正面），及證人邱國峰嗣證
    稱：（為何林國平說是他們帶被害人到現場模擬時，在火車
    站階梯查扣到水果刀？）記不起來。（刀子到底去現場找到
    或者民眾交給你們？）因伊開車比較慢下車。皮包在現場階
    梯上查扣得。伊只有印象皮包，水果刀伊沒有印象。不清楚
    刀套如何來等語（見本院卷第二一九頁背面至第二二０頁正
    面），是依證人邱國峰、蘇俊男二人所述，渠等對於水果刀
    如何查扣之過程雖因記憶模糊而有出入，但就紅色刀套部分
    ，則均稱沒有印象。是以扣案之水果刀，雖附有紅色刀套一
    個，但無證據證明係原水果刀之刀套，又無法排除係該水果
    刀為警查扣後，第三人為避免扣案物於移送時，他人不慎遭
    刀刃割傷，乃善意以該紅色刀套為護套，而將之套用於水果
    刀上之可能性。因此，扣案之水果刀，雖附有紅色刀套一個
    ，但該紅色刀套既無證據證明為被告所有供犯罪所用之物，
    爰不併為沒收之諭知，附此敘明。
六、綜上所述，被告上訴意旨否認有加重強盜犯行，並主張應適
    用刑法第二十七條、第五十九條之規定，予以減輕其刑云云
    ，指摘原判決不當，要無可取。從而，本件被告之上訴，為
    無理由，應予駁回。
據上論結，應依刑事訴訟法第三百六十八條，判決如主文。
本案經檢察官邱克斌到庭執行職務。
中    華    民    國   100    年    5     月    10    日
                  刑事第三庭    審判長法  官  陳義仲
                                      法  官  楊清安
                                      法  官  張季芬
以上正本證明與原本無異。
如不服本判決應於收受送達後10日內向本院提出上訴書狀，其未
敘述上訴理由者，並得於提起上訴後10日內向本院補提理由書（
均須按他造當事人之人數附繕本）「切勿逕送上級法院」。
                                      書記官  廖文靜
中    華    民    國   100    年    5     月    11    日
附錄本案論罪科刑法條：
中華民國刑法第330條
（加重強盜罪）
犯強盜罪而有第321條第1項各款情形之一者，處7年以上有期徒
刑。
前項之未遂犯罰之。